臺灣士林地方法院行政訴訟判決　
110年度交字第240號
原      告  李舜卿  
被      告  臺北市交通事件裁決所

代  表  人  蘇福智  
訴訟代理人  吳維中  
上列當事人間交通裁決事件，原告不服被告中華民國110年7月22
日北市裁催字第22-CS0000000號裁決，提起行政訴訟，本院判決
如下：
    主  文
原處分撤銷。
訴訟費用新臺幣參佰元由被告負擔。被告應給付原告新臺幣參佰
元。 
    事實及理由
壹、程序事項：
　　本件原告因不服被告於民國110年7月22日以北市裁催字第22
    -CS0000000號違反道路交通管理事件裁決書（下稱原處分）
    ，裁處其罰鍰新臺幣（下同）2,700元，並記違規點數3點，
    提起行政訴訟，依行政訴訟法第237條之1規定，應適用交通
    裁決事件訴訟程序，本院並依同法第237條之7規定，爰不經
    言詞辯論，逕為判決。
貳、實體事項：
一、爭訟概要：
　　新北市政府警察局汐止分局（下稱舉發機關）員警查證後，
    認民眾於110年3月14日檢具違規證據資料檢舉，原告所有車
    牌號碼000-0000號自用小客貨車（下稱系爭汽車），於110
    年3月8日上午8時16分許，行經新北市汐止區新江北路與汐
    萬路一段路口（下稱系爭路口）時，有「駕車行經有燈光號
    誌管制之交岔路口闖紅燈」違規事實屬實，而於110年3月26
    日填製新北市政府警察局新北市警交大字第CS0000000號舉
    發違反道路交通管理事件通知單（下稱舉發通知單）予以舉
    發車主即原告，並記載應到案日期為110年5月10日前（嗣更
    新為110年7月2日，見本院卷第101頁）。原告分別於110年4
    月8日、6月11日向被告陳述意見，經舉發機關查復違規事實
    屬實，被告遂於110年7月22日作成原處分，依道路交通管理
    處罰條例第53條第1項、第63條第1項第3款等規定，裁處其
    罰鍰2,700元，並記違規點數3點。原告不服，遂提起本件行
    政訴訟。
二、原告起訴主張：
　㈠按市售手機、GPS行車紀錄器或一般性攝錄器材等，連接電腦
    （內安裝影像剪編輯軟體）均能任意剪輯所需片段編輯修改
    日期時間序，且剪編輯後之影像內容流暢、顯示日期時間連
    貫，其場景、光影、色澤、狀態自然呈現難認，為一般有資
    訊常識者均知可為事實。本件民眾檢舉為法規期限日（第七
    天），非一般性民眾於當日或次日即為檢舉行為，應為鑽營
    法律時效又能剪、編輯、網傳，懂電腦檢舉達（魔）能人。
    然違規日為正常上班日，亦是該處尖峰時段，參檢舉照片可
    見系爭路口內車流量汽機車甚少，與原告十餘年來於此所見
    之尖峰時段車流場景不符，其應為離峰時間或週六日所攝錄
    之景像。
　㈡該處是伊上班地點，伊要開門後，車子才可以倒進去，此為
    要工作場所車輛進出不得已行為，並無闖紅燈之意圖。民眾
    檢舉攝錄之系爭汽車位置為原告工作場所廠門前，廠前門口
    正中處劃設行人穿越道、紅線、旁右處加設圓形交通號誌桿
    、行人號誌、控燈箱等交通標線號誌設施，致使本廠車輛進
    出均得專注細心選擇於紅綠燈間無他方向人車通行狀態，於
    有交通員警、義交控燈指揮時均會給予伊協助車輛進出，本
    件應適用違反道路交通管理事件統一裁罰基準及處理細則第
    12條第1項第15款之因客觀具體事實，致違反本條例規定係
    出於不得已之行為。再參酌被告函復之採證照片，系爭汽車
    係在前方（行人穿越道）周旁道路無車沒行人狀態下，踩著
    煞車，以不妨害其他方向人、車通行緩慢靠右邊，靠向圓形
    燈號桿行駛，停止於原告廠門前斑馬線車頭未通過圓形燈號
    桿處。系爭汽車未影響系爭路口汽機車通行順暢安全，系爭
    汽車車身與伊廠門間留有行人空間未完全阻礙行人通行，伊
    主觀上應無闖紅燈之意圖。再參酌臺灣桃園地方法院104年
    度交字第307號、臺北高等行政法院105年度交上字第185號
    判決意旨，視同闖紅燈之前提必須主觀上「車輛無視紅燈警
    示，有穿越路口之意圖或企圖」及客觀要件構成「車身已伸
    入路口範圍」（有繪設路口範圍）或「車身並已伸越停止線
    並足以妨害其他方向人（若有行人穿越道）、車通行」（無
    繪設路口範圍），否則即應視為不遵守標線指示之違規。
　㈢並聲明：原處分撤銷。
三、被告答辯略以：
　㈠經複查採證影像，系爭汽車於系爭路口時路口顯示紅燈號誌
    ，原告未於停止線前停止，仍逕自駛越停止線並超過行人穿
    越道後停於號誌桿左側之道路交岔口（影片時間：西元2021
    年3月8日，08：16：50至08：17：00），顯已違反道路交通
    安全規則第102條、道路交通標誌標線號誌設置規則第170條
    第1項、第206條規定，未遵守燈光號誌、伸越停止線、面對
    圓形紅燈時超越停止線或進入路口，違規事實明確。原告主
    張採證照片疑義一節，經查檢舉影片為連續動態影像未遭片
    段剪輯，檢舉人依道路交通管理處罰條例第7條之1規定於7
    日內提出檢舉資料（違規日為110年3月8日，檢舉日為110年
    3月14日），且本案無涉及重量、速率、酒精測定值等需使
    用經濟部標準檢驗局檢定合格之儀器採證，另查交通違規案
    件檢舉無規範所使用之儀器須由經濟部標準檢驗局檢定合格
    後才可使用，影片亦未見檢舉人與原告有相關行車糾紛，檢
    舉人應無須甘冒擔負竄改剪輯採證資料之刑事責任提供偽造
    之影片。另原告自承違規行為是因工作場地車輛進出之不得
    已行為，並無穿越路口意圖或企圖。查原告既已合法取得普
    通小型車駕駛執照，自應知道汽車行駛至交岔路口，應遵守
    燈光號誌或交通指揮人員之指揮，原告所持理由非阻卻違法
    事由，原告應可於綠燈號誌時依相關規定使用道路而非於紅
    燈號誌亮起期間逕自穿越停止線，另依據交通部82年4月22
    日交路字第009811號函釋：「車輛面對圓形紅燈時仍逕予穿
    越路口至銜接路段，含左轉、直行、迴轉及右轉（依箭頭綠
    燈允許行駛者除外）即視為闖紅燈之行為。」。採證影片原
    告駕駛系爭汽車已有上開面對圓形紅燈時仍逕自駛越停止線
    及行人穿越道之事實，顯已構成闖紅燈之事實。綜上，原告
    本件違規行為，應堪認定。被告依法裁處，並無違誤。
　㈡並聲明：原告之訴駁回。
四、本院之判斷：
　㈠按「汽車駕駛人，行經有燈光號誌管制之交岔路口闖紅燈者
    ，處新臺幣一千八百元以上五千四百元以下罰鍰。」、「汽
    車駕駛人有下列各款所列條款之一者，除依原條款處罰鍰外
    ，並予記點：…三、有…第五十三條…情形之一者，各記違規
    點數三點。」，道路交通管理處罰條例第53條第1項、第63
    條第1項第3款分別定有明文。又按「汽車行駛至交岔路口，
    其行進、轉彎，應依下列規定：一、應遵守燈光號誌或交通
    指揮人員之指揮，遇有交通指揮人員指揮與燈光號誌並用時
    ，以交通指揮人員之指揮為準。…」，道路交通安全規則第1
    02條第1項第1款亦有明文。再按「行車管制號誌各燈號顯示
    之意義如左：...五、圓形紅燈㈠車輛面對圓形紅燈表示禁止
    通行，不得超越停止線或進入路口。…」，道路交通標誌標
    線號誌設置規則第206條第5款第1目亦有明定。另按「對於
    違反本條例之行為者，民眾得敘明違規事實或檢具違規證據
    資料，向公路主管或警察機關檢舉，經查證屬實者，應即舉
    發。但行為終了日起逾七日之檢舉，不予舉發。」，道路交
    通管理處罰條例第7條之1定有明文。
　㈡經查，原告駕駛系爭汽車，於上揭時、地，有「駕車行經有
    燈光號誌管制之交岔路口闖紅燈」事實等情，雖有舉發機關
    110年5月26日新北警汐交字第1104233383號函、110年7月22
    日新北警汐交字第1104242201號函暨所附採證照片、舉發通
    知單（本件違規時間110年3月8日，檢舉日期為110年3月14
    日，合於道路交通管理處罰條例第7條之1之規定）、檢舉明
    細等件附卷可稽（見本院卷第89-99、146頁）。
　㈢然查，原告主張：違規日為正常上班日，亦是該處尖峰時段
    ，檢舉照片系爭路口內車流量甚少，與原告十餘年來於此所
    見之尖峰時段車流場景不符，檢舉影片應是經過剪輯；該處
    是伊上班地點，伊要開門後，車子才可以倒進去，此為要工
    作場所車輛進出不得已行為，並無闖紅燈之意圖等語。經核
    ：
　⒈本件檢舉影像（檔案名稱：影片.AVI）經本院當庭勘驗，勘
    驗結果為：「錄影畫面一開始左下角顯示時間為西元2021年
    3月8日08：16：50（此為錄影畫面所示時間，下同），可看
    見當時天氣雨天，日間光線充足，視距良好，無聲音。系爭
    汽車（如紅色圓框所示）行駛於新江北路，面向系爭汽車行
    向之交通號誌（如黃色方框所示）顯示為紅燈（見本院卷第
    125頁擷取畫面1）。於08：16：51，可看見系爭汽車（如紅
    色圓框所示）行駛於新江北路，欲伸越停止線，面向系爭汽
    車行向之交通號誌（如黃色方框所示）顯示為紅燈（見本院
    卷第125-127頁擷取畫面2）。於08：16：51，可看見系爭汽
    車（如紅色圓框所示）啟動右方向燈並伸越停止線，面向系
    爭汽車行向之交通號誌（如黃色方框所示）顯示為紅燈（見
    本院卷第127-129頁擷取畫面3）。於08：16：52，可看見系
    爭汽車（如紅色圓框所示）啟動右方向燈並伸越停止線，面
    向系爭汽車行向之交通號誌（如黃色方框所示）顯示為紅燈
    （見本院卷第129-131頁擷取畫面4）。於08：16：52，可看
    見系爭汽車（如紅色圓框所示）啟動右轉方向燈，向右行駛
    ，並接近行人穿越道，面向系爭汽車行向之交通號誌（如黃
    色方框所示）顯示為紅燈（見本院卷第131-133頁擷取畫面5
    ）。於08：16：53，可看見系爭汽車（如紅色圓框所示）啟
    動右轉方向燈，向右行駛至轉角，車輪壓上行人穿越道，面
    向系爭汽車行向之交通號誌（如黃色方框所示）顯示為紅燈
    （見本院卷第133-135頁擷取畫面6）。於08：16：54，可看
    見系爭汽車（如紅色圓框所示）啟動右轉方向燈，行駛至新
    江北路與汐萬路一段之轉角，車輪壓上行人穿越道，面向系
    爭汽車行向之交通號誌（如黃色方框所示）顯示為紅燈（見
    本院卷第135-137頁擷取畫面7）。於08：16：55，可看見系
    爭汽車（如紅色圓框所示）行駛至新江北路與汐萬路一段之
    轉角，面向系爭汽車行向之交通號誌（如黃色方框所示）顯
    示為紅燈（見擷本院卷第137頁取畫面8）。於08：16：58，
    可看見系爭汽車（如紅色圓框所示）啟動煞車燈，暫停於新
    江北路與汐萬路一段之轉角（見本院卷第139頁擷取畫面9）
    。於08：17：03，可看見系爭汽車（如紅色圓框所示）停駛
    於原地，並開啟左側車門（見本院卷第141頁擷取畫面10）
    。」，有勘驗筆錄在卷可按（見本院卷第150-151頁）。
　⒉經查，依前揭道路交通管理處罰條例第7條之1之規定，民眾
    檢舉需敘明違規事實或檢具違規證據資料，經公路主管或警
    察機關查證屬實，應即舉發，並無採證儀器需經由經濟部標
    準檢驗局檢定合格等規定，況就錄影設備而言，僅係將影像
    透過鏡頭及感光、存儲設備予以紀錄、存檔，尚非如雷達測
    速儀、呼氣酒精測試器等涉及量測數據而需經檢驗或校正，
    而本件檢舉影像，經本院勘驗，畫面之畫質及光線前後一致
    ，週邊景物連續，應可採憑，況原告於陳述意見時就民眾檢
    舉內容解釋稱：該處為伊工廠大門出入口，故於紅燈時暫時
    臨停於工廠大門等語（見本院卷第66頁），並未否認其駕駛
    系爭汽車停放該處，益見檢舉影像堪以採憑，原告主張檢舉
    影像應是經過剪輯等語，難認可採。
　⒊又依勘驗結果，原告駕駛系爭汽車，於其行向號誌為紅燈時
    ，超越停止線後即向右駛入右側人行道（見本院卷第131-13
    7頁擷取畫面），並將系爭汽車停放在人行道上（見本院卷
    第139-141頁擷取畫面）。且依原告所提名片（見本院卷第1
    55頁），原告為龍聖汽車修護廠廠長，該修護廠地址為新北
    市○○區○○路○段000號之1，原告主張系爭汽車停放在其工廠
    前，應可採信。據此，原告駕駛系爭汽車，於其行向號誌為
    紅燈時雖超越停止線，然其係為將系爭汽車停放在右側人行
    道上即其工廠前，系爭汽車超越停止線後，行至右側人行道
    並未進入系爭路口，難認原告駕駛系爭汽車進入、穿越系爭
    路口。再參以交通部82年4月22日交路字第009811號函所載
    該部於82年3月27日研商闖紅燈認定標準會議紀錄：「一、
    有關『闖紅燈』行為之認定，於『道路交通管理處罰條例』中並
    未見相關之解釋。另依『道路交通標誌標線號誌設置規則』第
    一百七十條第一項『停止線用以指示行駛車輛停止之界限，
    車輛停止時，其前懸部分不得伸越該線。』及同規則第二百
    零六條第一項第五款『車輛面對圓形紅燈表示禁止通行，不
    得超越停止線或進入路口。』若據此認定超越停止線即為闖
    紅燈，則一般大眾恐難以接受，亦非『道路交通管理處罰條
    例』當初立法精神。二、為促使駕駛人回歸於對標線之認知
    ，同時兼顧執法技術層面與大眾接受程度，茲將面對圓形紅
    燈時超越停止線或闖紅燈之認定敘述如后提供參考：㈠車輛
    面對圓形紅燈時仍逕予穿越路口至銜接路段，含左轉、直行
    、迴轉及右轉（依箭頭綠燈允許行駛者除外）即視為闖紅燈
    之行為。㈡有繪設路口範圍者：車輛無視於紅燈警示，有穿
    越路口之意圖，而車身已伸入路口範圍亦視同闖紅燈；若僅
    伸越停止線而未達路口範圍者，則視為不遵守標線指示。（
    可以處罰條例第六十條第三項之規定處分之）㈢無繪設路口
    範圍者：以車輛無視於紅燈號誌，而有穿越路口之企圖，其
    車身並已伸越停止線並足以妨害其他方向人（若有行人穿越
    道）、車通行者亦以闖紅燈論處；若僅車身伸越停止線則以
    不遵守標線指示視之。㈣目前交岔路口已繪設網狀黃線區者
    暫以該範圍視作路口，未繪設者請公路主管機關依內政部警
    政署六十五年二月十六日警署交字第００二四九號函之規定（
    如附件）視路況車況繪設路口範圍。㈤另路口設有照相設施
    者並請有關單位依會議結論之認定標準配合調整以更能明確
    認定。（交通部82.04.22.交路字第００九八一一號函）」（
    見本院卷第109頁），可見車輛面對圓形紅燈時超越停止線
    ，並非一概即為闖紅燈，倘若車輛無視於紅燈警示，有穿越
    路口之意圖，而車身已伸入路口範圍亦視同闖紅燈；若僅伸
    越停止線而未達路口範圍者，則視為不遵守標線指示。原告
    駕駛系爭汽車於其行向號誌為紅燈時雖超越停止線，然其後
    向右進入右側人行道，並停放於其工廠前，難認系爭汽車進
    入路口，亦無從認原告有穿越路口之意圖，據此，自無從認
    原告有闖紅燈之違規事實。
五、綜上所述，本件並無從認原告有駕駛系爭汽車闖紅燈之違規
    事實，從而，被告依道路交通管理處罰條例第53條第1項、
    第63條第1項第3款等規定，裁處其罰鍰2,700元，並記違規
    點數3點，即屬有誤。原告訴請撤銷原處分為有理由，應予
    准許。至原告所為是否有其他違規行為，宜由權責機關重新
    審酌另行依法處理，附此敘明。
六、本件判決基礎已臻明確，兩造其餘攻防方法及訴訟資料經本
    院斟酌後，核與判決結果不生影響，爰不一一詳予論述，併
    此敘明。
七、本件訴訟費用300元，應由敗訴之被告負擔。爰確定被告應
    給付原告之訴訟費用額如主文第2項後段所示。
八、據上論結，本件原告之訴為有理由，依行政訴訟法第237 條
    之7、第237條之8第1項、第98條第1項前段，判決如主文。 
中　　華　　民　　國　　110 　年　　12　　月　　22　　日
　　　　　　　　　行政訴訟庭　法　官　林宜靜
以上為正本係照原本作成。
如不服本判決，應於判決送達後20日內，向本院提出上訴狀並表
明上訴理由（原判決所違背之法令及其具體內容或依訴訟資料可
認為原判決有違背法令之具體事實），其未載明上訴理由者，應
於提出上訴後20日內向本院補提理由書（上訴狀及上訴理由書均
須按他造人數附繕本，如未按期補提上訴理由書，則逕予駁回上
訴），並應繳納上訴裁判費新臺幣750元。
中　　華　　民　　國　　110 　年　　12　　月　　22　　日
                              書記官  廖引鳳